臺灣高雄地方法院刑事判決
                                     110年度交易字第46號
公  訴  人  臺灣高雄地方檢察署檢察官              
被      告  湯振義


選任辯護人  葉銘進律師
上列被告因過失傷害案件，經檢察官提起公訴（109 年度偵續一
字第8 號），本院判決如下：
    主  文
湯振義無罪。
    理  由
一、公訴意旨略以：被告湯振義於民國107 年8 月2 日16時55分
    許，駕駛車牌號碼000-0000號自用小客貨車，沿高雄市前鎮
    區中安路內二車道由西往東方向行駛，行經中安路與明鳳五
    街以西約100 公尺處時，本應注意兩車並行之間隔，並隨時
    採取必要之安全措施而當時天候為晴，日間自然光線、視距
    良好，且路面乾燥、無缺陷、無障礙物，並無不能注意之情
    形，竟疏未注意，擦撞同向行駛於中安路內二車道右側由告
    訴人林純子騎乘之車牌號碼000-0000號普通重型機車，告訴
    人因而人車倒地，並受有左手肘擦挫傷、臉部擦傷、左側第
    二到第九肋骨骨折併左側氣血胸、左側鎖骨骨折及雙手掌擦
    傷等傷害。因認被告涉犯修正前刑法第284 條第2 項前段之
    業務過失傷害罪嫌（原起訴法條為刑法第284 條前段之過失
    傷害罪嫌，經檢察官於審理程序時當庭更正）等語。
二、按犯罪事實應依證據認定之，無證據不得認定犯罪事實，刑
    事訴訟法第154 條第2 項定有明文。又認定犯罪事實所憑之
    證據，雖不以直接證據為限，間接證據亦包括在內；然而無
    論係直接或間接證據，其為訴訟上之證明，須於通常一般之
    人均不致有所懷疑，而得確信其為真實之程度者，始得據為
    有罪之認定，倘其證明尚未達到此一程度，而有合理性之懷
    疑存在時，即難為有罪之認定（最高法院76年台上字第4986
    號刑事判決意旨參照）。次按，告訴人之告訴係以使被告受
    刑事訴追為目的，是其陳述是否與事實相符，仍應調查其他
    證據以資審認（最高法院52年台上字第1300號刑事判決意旨
    參照）。而刑事訴訟法第161 條第1 項亦規定，檢察官就被
    告犯罪事實，應負舉證責任，並指出證明之方法，是檢察官
    對於起訴之犯罪事實，應負提出證據及說服之實質舉證責任
    ，倘其所提出之證據，不足為被告有罪之積極證明，或其指
    出證明之方法，無從說服法院以形成被告有罪之心證，基於
    無罪推定之原則，自應為被告無罪判決之諭知（最高法院92
    年度台上字第128 號刑事判決意旨參照）。
三、公訴意旨認被告涉有上開罪嫌，無非係以證人即告訴人之證
    述、高雄市政府警察局前鎮分局道路交通事故現場圖、道路
    交通事故調查報告表㈠、㈡-1、道路交通事故談話紀錄表、事
    故照片、被告行車紀錄器檔案光碟、臺灣高雄地方檢察署檢
    察官勘驗筆錄、高雄市政府交通局車輛行車事故鑑定委員會
    109 年11月9 日高市車鑑字第10970904800 號函暨所附第00
    000000號鑑定意見書、高雄市政府110 年1 月13日高市府交
    交工字第11030459700 號函暨所附第000-00-00 號覆議意見
    書、高雄市立小港醫院及高雄醫學大學附設中和紀念醫院之
    診斷證明書為主要論據。
四、訊據被告堅決否認有何業務過失傷害犯行，辯稱：我一直行
    駛在快車道上，我的行駛路線並沒有偏移到慢車道，我沒有
    撞到告訴人等語。經查：
  ㈠告訴人於上開時、地騎乘機車因故倒地受傷等情，為被告所
    不否認（見院二卷第71至72頁），且據證人即告訴人、證人
    即在場目擊者簡志豪各於警詢、偵查及審理中證述甚明（見
    警卷第4 至7 頁、偵一卷第13至14、19至20頁、偵二卷第98
    至101 頁、偵三卷第30至31、74至75頁、院二卷第107 至13
    2 頁），並有高雄市立小港醫院107 年8 月2 日診斷證明書
    （見警卷第12頁）、高雄醫學大學附設中和紀念醫院107 年
    8 月9 日、107 年11月9 日診斷證明書（見警卷第13至14頁
    ）、上開道路交通事故現場圖、道路交通事故調查報告表㈠
    、㈡-1、道路交通事故談話紀錄表、事故相片（見警卷第21
    至31頁）在卷可稽，是此部分之事實，首堪認定。
  ㈡惟證人即告訴人就本件事故發生情形，於為警製作談話紀錄
    表時稱：我由中安路西向東直行，被告也沿同向行駛，當時
    被告車輛從左側靠過來與我發生碰撞，我的「左側車身」與
    對方發生碰撞等語（見警卷第24頁）；於警詢時證稱：我由
    中安路西向東直行，被告也沿同向行駛，當時被告車輛從我
    左後方超車時與我發生碰撞等語（見警卷第4 至5 頁）；又
    於偵訊時先證稱：當天我騎車要回家，感覺左後方有股外力
    「撞到我機車車尾」，談話紀錄表所稱之「左側車身是指我
    的左後方」等語（見偵一卷第13至14頁）；後改稱：被告車
    輛一直往右偏，我的「機車左側手把」與被告車輛發生碰撞
    等語（見偵三卷第30、74頁），於審理中則結證：被告當天
    是從後方突然切過來超車，被告車輛的右後門擦撞到我「機
    車的左手把」；但我在收受第一次不起訴處分書後有委請律
    師聲請再議，並想起來是何處發生碰撞，我於該次再議狀所
    稱的白色擦撞痕跡是指「偵二卷第35頁之左側車身」等語（
    見院二卷第121 、124 至125 、127 至130 頁），是依證人
    即告訴人之歷次證詞，其就所騎機車與被告車輛發生碰撞之
    位置先後提及「左側車尾」、「左側車身」、「左側手把」
    等不同之處，已有證述前後不一之瑕疵。況告訴人於案發時
    曾在機車踏板處放置棉被一情，業經其於審理中證述甚明（
    見院二卷第130 至131 頁），且參諸上開勘驗筆錄，亦可見
    告訴人當時載運之棉被寬度顯已逾越機車之左側手把（見偵
    二卷第189 頁），則被告倘有碰撞告訴人，衡情應先擦撞告
    訴人機車踏板上之棉被而非機車左側手把方符事理，然遍查
    全卷，證人即告訴人於偵審程序中卻從未提及其機車踏板處
    之物品有遭被告撞擊之情形，此實與常情未盡相符。從而，
    證人即告訴人之證詞既有前揭瑕疵及不合常情之處，自難憑
    以認定被告確有駕車擦撞告訴人之情。
  ㈢再者，證人簡志豪於審理中具結證稱：當天我是先聽到碰一
    聲，之後就看見告訴人人車倒地，我當下並不確定被告車輛
    有無擦撞告訴人的機車，不過在聽見碰一聲的當下，兩車仍
    相距60公分左右，且在事故發生後我有立刻上前查看被告車
    輛，我發現被告車輛之右後車輪爆胎，右後車門有刮痕，但
    車門刮痕有生鏽痕跡並非新的刮痕，另我在偵查中表示被告
    車輛沒有刮痕是指車體沒有新的刮傷等語（見院二卷第108
    至120 頁），是依證人簡志豪所述，足見被告於上開時、地
    駕駛前開自用小客貨車超越告訴人時，並非緊靠告訴人之左
    側行駛，而仍保有至少半公尺以上之安全距離，且被告車輛
    於本件事發後亦未有擦撞跡證存在，則被告辯稱其未偏離車
    道碰撞告訴人等語，即非全然無據。至檢察官雖稱依據前開
    勘驗筆錄，可見被告車輛於本件事故發生時已行駛在外側快
    車道與慢車道間之快慢車道分隔線上，堪認證人簡志豪證稱
    兩車有保持安全距離一節與事實顯不相符等語。惟觀諸上開
    勘驗筆錄，可發現被告於事故地點前之路口停等紅燈時，「
    內外快車道之車道線大致位於畫面中央處」，且被告車輛與
    行駛在外側快車道之紅色自用小客車並未發生碰撞，而當被
    告超越告訴人時，「快慢車道分隔線則在畫面中央偏右處」
    等情（見偵二卷第185 、191 頁），基此，應可合理推認被
    告於事故地點前之路口仍行駛在內側快車道，尚無任意跨越
    兩車道行駛之舉，且將「內外快車道之車道線」、「快慢車
    道分隔線」於前揭錄影畫面截圖中之相對位置交互比對後，
    亦可知悉「快慢車道分隔線」於畫面中較為偏右，而可推知
    被告超越告訴人時，其車輛右側與「快慢車道分隔線」之距
    離，顯較其於前一路口停等紅燈時與「內外快車道之車道線
    」之距離為遠，而足認被告車輛於本案事發之際有與告訴人
    機車保持相當之安全距離無訛，故檢察官前揭所論，顯有誤
    會，本院自難憑採。
  ㈣另本件交通事故送鑑後，鑑定機關雖認被告有未注意車前狀
    況及兩車並行之間隔、超車未保持安全間隔等過失，有上開
    鑑定及覆議意見書可參（見偵三卷第67至68、81至82頁），
    然細譯上開鑑定及覆議結論，可知鑑定機關係以事故發生後
    被告車輛右後車輪有1 小條平順之裂痕，非不規則之裂痕，
    且被告車輛右側車身有刮痕，應係被告車輛超越告訴人機車
    ，與告訴人機車擦撞時，輪胎遭告訴人機車刺破為由，認定
    被告有上開鑑定及覆議意見書所指之過失。惟卷內並無相關
    事證足資認定本件事故發生時兩車是否確有碰撞已如前述，
    且依事故現場照片所示，被告右後車輪於事發後係呈不規則
    鋸齒狀之破裂狀態（見警卷第28頁），顯與上開鑑定及覆議
    結論所稱之平順裂痕有異。況稽之前揭車輪照片，被告右後
    輪胎爆裂處係在胎面與路面接觸之處，而與遭其他車輛從旁
    劃破之裂痕多在輪胎側面胎壁之常情未合。是以，前開鑑定
    機關既係基於錯誤或仍待認定之事實而得出上開鑑定結論，
    則此等鑑定結論當屬有誤，自難據此而為不利被告之認定。
  ㈤末以，檢察官雖又稱告訴人縱因受爆胎聲驚嚇而自摔倒地，
    但依道路交通安全規則第89條第1 項第1 款規定，被告於行
    車上路前負有檢查車輛是否處於適合行駛狀態之義務，本件
    被告就其車輛爆胎仍應負過失責任等語。但被告於偵查中供
    稱：我的車胎只要2 萬多公里就會去保養，107 年2 月我有
    換4 顆輪胎，後來在107 年4 月13日因為前面的輪胎有被刺
    破，所以我又換了一顆新的，107 年8 月3 日因為爆胎我又
    換了2 顆新的輪胎等語（見偵二卷第98頁），並當庭提出更
    換輪胎之發票3 張為據（見偵二卷第105 至107 頁）。準此
    ，被告於本件事故發生前既有前往輪胎行委請專業人士進行
    車輛輪胎之檢修事宜，且有更換輪胎之紀錄，已難認被告就
    上開自用小客貨車有何未盡保養注意義務之情形存在，更遑
    論爆胎形成之原因甚多，客觀上並不能排除被告車輛於本件
    事故當天係因胎壓過高、路況不佳、路面溫度過高等因素導
    致發生爆胎之結果，亦難期待其於行車途中可隨時預見有爆
    胎之風險。此外，爆胎之右後車輪復已更換而無從鑑定爆胎
    原因，且卷內並無其他事證足認被告於行車上路前有未盡保
    養注意義務之情事，自難逕以爆胎之客觀事實遽認被告應負
    過失之責。
五、綜上所述，檢察官所舉之證據，並未達通常一般人不致有所
    懷疑，而得以確信其為真實之程度，自難僅憑前揭證據，而
    為不利被告之認定。此外，本件復查無其他確切證據足以證
    明被告有公訴意旨所指業務過失傷害犯行，基於無罪推定之
    原則，自應為被告無罪判決之諭知。
據上論斷，應依刑事訴訟法第301 條第1 項，判決如主文。
本案經檢察官高志程提起公訴，檢察官陳俊秀到庭執行職務。
中　　華　　民　　國　 111　　年　　3 　　月　　11　　日
                  刑事第八庭    法　官  黃傳堯
以上正本證明與原本無異。
如不服本判決應於收受判決後20日內向本院提出上訴書狀，並應
敘述具體理由。其未敘述上訴理由者，應於上訴期間屆滿後20日
內向本院補提理由書(均須按他造當事人之人數附繕本)「切勿逕
送上級法院」。
中　　華　　民　　國　　111 　年　　3 　　月　　11　　日
                                書記官  黃振羽